【裁判字號】    93,重上,188
【裁判日期】    950815
【裁判案由】    確認債權不存在
【裁判全文】
臺灣高等法院民事判決                 93年度重上字第188號
上  訴  人  壬○○
訴訟代理人  張智剛律師
複  代理人  劉玉津律師
被  上訴人  品垣有限公司
法定代理人  辛○○
訴訟代理人  尤雯雯律師
複  代理人  林淑娟律師
被  上訴人  尚揚木業股份有限公司
法定代理人  癸○○
訴訟代理人  乙○○
上列當事人間確認債權不存在事件，上訴人對於中華民國93年2
月18日臺灣板橋地方法院92年度重訴字第287號第一審判決提起
一部上訴，本院於95年8月1日言詞辯論終結，判決如下：
    主      文
原判決關於駁回上訴人後開第二項之訴部分，並訴訟費用之裁判
（除確定部分外）均廢棄。
上廢棄部分，確認被上訴人間如附表一編號所示本票債權於新
臺幣貳佰陸拾壹萬零佰貳拾元範圍內不存在。
其餘上訴駁回。
第一審（除確定部分外）、第二審訴訟費用，由被上訴人負擔二
十分之三，餘由上訴人負擔。
    事實及理由
一上訴人起訴主張：被上訴人品垣有限公司（下稱品垣公司）自
  民國89年10月間起至90年4月間止，向伊借款共計新臺幣（下
  同）1,000萬元，並簽發面額合計1,000萬元之支票3紙交伊收
  執，惟屆期均不獲兌現，經伊取得給付票款確定判決，並據以
  對品垣公司聲請強制執行，由臺灣臺中地方法院民事執行處以
  91年度執字第4267號事件（下稱系爭執行事件）執行。詎被上
  訴人尚揚木業股份有限公司（下稱尚揚公司）於執行中提出品
  垣公司簽發如附表一所示4紙面額合計3,200萬元之本票（下稱
  系爭本票）裁定為憑，聲明參與分配，惟尚揚公司所提出之借
  款明細，或係尚揚公司與品垣公司合夥承攬工程所付出之款項
  ，或係尚揚公司匯入與品垣公司無關之帳戶，仍不足以證明其
  間確有債之關係存在。爰依民事訴訟法第247條規定，求為判
  決確認被上訴人間系爭本票債權不存在等語。
二被上訴人尚揚公司以：品垣公司於承攬臺南東西向T03、T05標
  工程（下稱系爭工程），因營運週轉困難，乃以系爭工程有多
  項商機及支領利息條件為由，向伊商借資金，並約明工程款發
  放時償還，伊遂自87年3月6日起至89年5月間止，總計借款3,2
  49萬4,877元（原誤算3,196萬8,954元）予品垣公司，伊為確
  認債權，經概算後，向品垣公司分別收取系爭本票，嗣品垣公
  司財務生變，其負責人辛○○亦避不見面，致伊連利息均無法
  索計，僅能依系爭本票參與分配求償，伊與品垣公司間並無合
  夥關係等語置辯。
  被上訴人品垣公司則以：伊於承攬系爭工程時發生財務困難，
  且所雇用之下游廠商及現場施作工人，唯恐無法領到工資，乃
  要求伊須以現金支付，始願繼續施工，伊遂向尚揚公司借款，
  約定以該工程款清償，並請尚揚公司直接匯入下游廠商、工人
  、伊負責人等之帳戶內，以利工程進行，尚揚公司自87年3月6
  日起至89年5月間止，陸續借款共計3,249萬4,877元予伊（原
  誤算3,196萬8,954元），伊並開立系爭本票為憑，伊與尚揚公
  司間確有債之關係存在。上訴人就尚揚公司所提出之本票、借
  款明細、匯款對象之質疑，僅係猜測之詞，其訴請確認被上訴
  人間之本票債權不存在，即無理由等語為辯。
三原審為上訴人全部敗訴之判決，上訴人提起一部上訴（即上訴
  人就尚揚公司匯款予品垣公司之1,550萬3,682元部分，未提起
  上訴，已告確定，本院卷(一)29頁），其上訴聲明為：
  (一)原判決於駁回後開第二項之訴部分暨訴訟費用部分廢棄。
  (二)上開廢棄部分，確認被上訴人間之本票債權於1,649萬6,318
    元範圍內不存在。
  被上訴人則聲明：上訴駁回。
四上訴人主張品垣公司陸續向其借款，並簽發面額合計1,000萬
  元之支票3紙為憑，因屆期不獲兌現，經其取得給付票款確定
  判決，並據以對品垣公司聲請強制執行，尚揚公司則提出系爭
  本票裁定，於系爭執行事件聲明參與分配等事實，業據提出臺
  灣板橋地方法院90年度板簡字第2321號宣示判決筆錄、確定證
  明書、90年度票字第1765號民事裁定等件為證（原審卷(一)4-8
  頁），並為被上訴人所不爭執，應堪信為真實。
五按「消極確認之訴，應由被告負立證責任，如被告不能立證或
  其提出之證據不足採用，則原告之訴即應認為有理由，無庸另
  行立證」、「確認法律關係不成立之訴，原告如僅否認被告於
  訴訟前所主張法律關係成立原因之事實，以求法律關係不成立
  之確認，應由被告就法律關係成立原因之事實，負舉證之責」
  ，最高法院19年上字第385號、20年上字第709號判例參照。本
  件上訴人訴請確認被上訴人間之系爭本票債權於1,649萬6,318
  元範圍內不存在，依前揭說明，應由被上訴人就其間本票債權
  之法律關係成立原因事實負舉證責任。經查：
  (一)尚揚公司所辯其與品垣公司於87年5月1日簽訂借款之合約書
    等語，業據提出合約書一份為證（本院卷(一)128、129頁），
    依該合約書記載，品垣公司承攬系爭工程，需用週轉金，尚
    揚公司同意在3,500萬元範圍內借款予品垣公司，約定利息
    按年利率12%計算，借款由品垣公司所指定工人、協力廠商
    及主管工程人員等人收款，工程所需材料由尚揚公司提供，
    並與協力廠商計價，借款於工程結束，品垣公司取得保留款
    前還清，辛○○（品垣公司負責人）、丁○○（系爭工程前
    品垣公司臺南工地會計兼股東，亦為辛○○之配偶）為借款
    之保證人，負連帶清償責任等字，並經證人丁○○確認無誤
    ，復為品垣公司所不爭執（本院卷(二)4、5頁），堪予採信。
    上訴人雖以尚揚公司於92年6月20日在原審已稱品垣公司未
    簽立借據，亦未約定利息等語，並於92年9月12日陳明目前
    其已提出借款或買賣關係之證明等語（原審卷(一)24頁，卷(二)
    85頁），而否認上開合約書之真正。惟查尚揚公司於92年6
    月20日亦稱其與品垣公司有無交易證明，須回去查明後陳報
    ，此係屬於87年間之事，可能不好查交易證明等語（原審卷
    (一)24、25頁），復於92年7月18日陳稱其借錢給辛○○，辛
    ○○有幾次簽收款條予其，並有約定還款利息等語（原審卷
    (一)70頁），又於92年9月12日陳明倘有其他證據會儘快提出
    等語（原審卷(二)86頁），顯見尚揚公司對於借款予品垣公司
    之證據，仍持繼續尋找以提交法院之保留態度，且本件事隔
    5、6年，尚揚公司一時未尋獲有利證據，或因記憶糢糊而就
    有無約定借款利息為前後不一之陳述，乃屬人情之常，況依
    後述證人丁○○、丙○○、戊○○、丑○○、寅○○、庚○
    ○之證詞，亦明品垣公司確實因承攬系爭工程發生財務困難
    ，而向尚揚公司借款，由尚揚公司分別匯款至品垣公司工地
    主管、工人、協力廠商等人帳戶，核與上開合約書約定內容
    相符，故縱無該合約書，依後述證人之證言及相關事證，亦
    足以推認被上訴人間之借款約定及交付事實，自難以尚揚公
    司於原審未主張有上開合約書，且未及提出，即為不利於尚
    揚公司之認定。
  (二)上訴人復主張如附表二編號-、-所示之匯款均係尚
    揚公司匯入與品垣公司無關之帳戶，編號、所示之現金
    簽收單並無簽收人，均非屬品垣公司之借款等情，則為被上
    訴人所否認，並辯稱尚揚公司係依品垣公司指示，以匯款或
    現金交付方式借貸品垣公司等語，且提出如附表二所示借款
    明細及匯款單、簽收單等件為證（本院卷(一)63-92、95-118
    頁），亦有下列證人之證詞可證：
    1.證人即品垣公司在系爭工程前臺南工地主任丙○○於93年
      2月18日在原審結稱：「（問：知不知道這兩家公司〈指
      被上訴人〉有無借貸的關係？）品垣公司有向尚揚公司借
      款，我們有些薪水是尚揚轉過來的，也有借用我的戶頭，
      承包商的費用有些也是尚揚支付的。（問：何時的事情？
      ）大約是五年的事情，借款的情形存在多久我不清楚，我
      只管工地的事情，不過我知道兩家公司往來很久，就我所
      知兩家公司並沒有合夥關係，尚揚是借款給品垣」、「胡
      （指庚○○）、邊（指邊違雲）、王（指甲○○）、李（
      指戊○○）四位工人都是我們品垣公司的施工工人。宏舜
      （指宏舜工程有限公司）、富盛（指富盛發實業有限公司
      ）、博上公司（指博上工業有限公司）都是品垣的協力廠
      商沒錯」等語（原審卷(二)107-109頁），並於94年2月1日
      在本院結稱：「（問：民國87年7月到12月你是否曾經在
      品垣公司的工地工作？）有的，我在台南關廟T05工地工
      作。（問：尚揚公司是否匯給你3,864,270元〈指附表二
      編號-所示匯款回條記載總金額〉？）有的，那是公
      司借用我的戶頭使用，作為公司的工資及材料款使用。（
      問：尚揚公司為何匯給品垣公司？）這我就不知道……，
      但是確實是用在品垣工地使用，匯錢之前，品垣的老闆事
      先有知會我們」等語明確（本院卷(二)3頁）；另證人丁○
      ○亦於94年2月1日在本院結稱：「（問：尚揚公司有無匯
      6,018,133元給品垣公司〈提示本院卷(一)72-83頁，即如附
      表二編號-所示匯款回條記載總金額〉？）有的。（
      問：為何匯錢給品垣公司？）我是負責台南T03工地的會
      計，我要支付薪水、零用金、小包的錢，所以匯在我的戶
      頭，就地使用。（問：為何匯款到你的戶頭？）品垣向尚
      揚公司借款的」等語明確（本院卷(二)3、4頁）；尚揚公司
      復以匯款入辛○○帳戶或現金交付辛○○之方式，將如附
      表二編號-所示款項借貸供品垣公司施作系爭工程，
      此觀簽收單日期及註記「借款轉付T05工程款」、「T05代
      收資金」、「借支轉預付T03標」等字自明（本院卷(一)91
      、92頁），而上開匯款日期、現金交付日期均在系爭工程
      施工期間，亦經春原公司於92年10月17日以（92）春原總
      字第1017-3號函復原審略稱：「品垣公司係該公司所承攬
      臺南東西向T03標工程分包商之一，其施工期間於86年9月
      至90年2月間」等語明確（原審卷(二)94頁），且與上開合
      約書內容相符，並有匯款回條、簽收單可稽（本院卷(一)
      63-92、128、129頁），堪予採信。又一般人利用至親之
      人帳戶存提款項，亦屬常見，更何況辛○○係品垣公司之
      負責人，丁○○係辛○○之配偶，丙○○係丁○○之兄，
      均為上訴人所不爭執（本院卷(二)49頁），則品垣公司利用
      辛○○、丁○○、丙○○之帳戶收取尚揚公司借貸之匯款
      ，或交付現金予辛○○簽收，更係日常生活所常有，尤其
      品垣公司為法人，均賴其負責人辛○○代表對外為一切法
      律行為，縱辛○○未表明係代表品垣公司之旨而收受，亦
      與常情無悖；至於如附表二編號、所示簽收單雖未記
      載收款人，惟品垣公司對於尚揚公司借貸該簽收單上所載
      款項予其之事實，既自認已經概算無誤，應堪信尚揚公司
      有交付該款予品垣公司之事實。上訴人徒以丁○○、丙○
      ○與辛○○有親屬關係，即空言否認渠等證詞之真正，又
      以尚揚公司非直接匯款至品垣公司帳戶，而係匯入辛○○
      、丁○○、丙○○等人帳戶或交付現金予辛○○，即遽謂
      尚揚公司未將上開款項借予品垣公司云云，均無可取。
    2.證人即轉包品垣公司模板工程之承包商戊○○於93年12月
      28日在本院結稱：「（問：87年9月12日、89年3月6日、
      89年4月1日有無收到尚揚公司匯的伍拾捌萬九千元？）有
      的，是品垣公司叫尚揚公司匯的，我是替品垣轉包模板工
      程，我向品垣公司請款，但是品垣沒有錢，所以叫尚揚公
      司代付。有三筆都是我當場簽收的。（問：還有其他的人
      在那裡工作？）有的。」等語（本院卷(一)139、140頁）；
      證人即宏舜工程有限公司負責人丑○○於95年4月3日在本
      院結稱：「（問：在87年12月1日尚揚木業有匯款20萬元
      到你公司的帳戶？這筆錢是如何來？）是尚揚木業公司幫
      品垣付給我們的模板工程款，我不知道為什麼，而且時間
      隔很久我不記得。我們是幫品垣做模板的工程，他欠我的
      工程款。我不知道尚揚為何幫他付款，我就沒有跟品垣要
      過錢。（問：做模板有無其他憑證或開發票給他？）沒有
      ，因為工程也不大，所以也沒有開發票給他，我找幾個工
      人幫他做，我收到匯款之後就發給工人，也沒有簽契約」
      等語（本院卷(二)179頁）；證人即富盛發實業有限公司前
      負責人己○○於95年4月3日在本院結稱：「（問：尚揚木
      業公司在89年3月24日匯款54,83 3元、89年4月25日匯款1
      29,750元到富盛發實業有限公司，說你公司是品垣公司的
      協力廠商？提示本院卷(一)115、116頁匯款資料，是否匯到
      你們公司帳戶？）是，……，116頁的帳號可能是我的，
      我有賣鋼材、免拆金屬模板，這在高速公路上會使用到的
      建材，全省都有。跟我有生意往來的應該是做工程的，而
      不是做木材的。我沒有看過癸○○，沒印象跟他有生意往
      來。富盛發實業有限公司在89年7月以前我還是負責人」
      等語（本院卷(二)180、181頁）；證人即品垣公司工人庚○
      ○於95年4月3日在本院結稱：「（問：你跟品垣公司或尚
      揚木業公司有無工程關係？）我是做工的，兩家公司的負
      責人我都認識，是甲○○找我去做工。（問：87年5月22
      日有人匯款5萬元給你？）有，是尚揚匯給我的，但是甲
      ○○找我去做工的，我不知道尚揚為何要匯錢給我。工地
      是在南二高。當時這個工地是誰包的我不知道，辛○○、
      癸○○兩個人都有去工地，我不知道這工程是誰承攬的，
      他們二位到工地我才認識他們，我不知道他們之間的關係
      ，癸○○到現場是運材料去，辛○○在工地是小包包商，
      甲○○直接找我的，在工地沒有看到辛○○指揮，他只有
      看工程的進度而已。我工資每天1500元是做橋樑」（本院
      卷(二)182頁）；證人即品垣公司工人寅○○於95年4月24日
      在本院結稱：「（問：提示本院卷(一)104、105頁，是否匯
      款資料？）對。（問：為何匯錢給你的是尚揚木業，而不
      是品垣公司？）我不知道，我只知道他有錢給我就好，我
      跟尚揚木業沒有其他債權債務關係。（問：你在仁德北二
      高工作多久？）兩到三個月，每月薪水沒有固定，我有借
      錢給品垣公司，所以匯給我的錢，除了工資外，還有清償
      借款三、四十萬元。我錢是直接交給辛○○負責人，給他
      現金」等語明確（本院卷(二)203頁），並為兩造所不爭執
      （本院卷(二)180-182、204頁），堪予採信。
    3.上訴人對於尚揚公司代品垣公司匯款予子○○、甲○○、
      博上公司等人各如附表二編號、、-、所示部
      分款項已不爭執其真正（本院卷(二)204、218頁），被上訴
      人自無庸再舉證證明此部分債權存否之事實。
    4.綜上，尚揚公司依品垣公司指示，以匯款或現金交付方式
      借予品垣公司如附表二編號-、-所示之款項，合
      計1,388萬5,995元【3,864,270+6,018,133+1,780,000+20
      0,000+50,000+500,000+10000+ 100,000+589,009+9,009+
      200,000+184,583+400,000=13,885,995】。
  (三)上訴人所稱如附表二編號、所示支票，無法證明尚揚公
    司實際支付該款項予品垣公司等語，雖為被上訴人所否認，
    惟查：尚揚公司於92年7月18日在原審已自認品垣公司於發
    票日簽發系爭本票予其，當時工程尚未完工，亦未結算，其
    請品垣公司簽發系爭本票，其每去一次工地，辛○○即簽發
    一次本票，分三次開立，每次開立本票金額係辛○○概估，
    何時可以給其多少款項，即寫多少票面金額，全部只開立系
    爭本票4紙等語明確（原審卷(一)69頁），然如附表二編號
    、所示支票之發票日均為90年5月20日（本院卷(一)94頁）
    ，皆在系爭本票發票日及到期日之後，且尚揚公司亦自陳：
    「另外有一張支票（指附表二編號所示支票），是我賣模
    板給他的價金，後來退票，這部份我也把它列入」等語無誤
    （原審卷(一)24頁），顯見上開支票與系爭工程及被上訴人間
    結算債權而開立之系爭本票無關；更何況證人戊○○於93年
    12 月28日在本院結稱：「（問：附表二編號29、30號二張
    支票〈即上開支票〉是不是品垣公司開給證人？）我是做模
    板的，必須包工程，品垣當時有欠我部分的工程款，所以品
    垣公司開給我票，我拿去向尚揚公司買木材，但是後來票並
    沒有兌現」等語屬實（本院卷(一)161頁），益證上開支票非
    品垣公司簽發交付尚揚公司，參以上開支票未指定受款人，
    卻又記載禁止背書轉讓，尚揚公司復未執有上開支票及退票
    理由單（本院卷(一)60頁），顯與常情不符，縱令上開支票有
    退票情事，亦在90年5月20日發票日以後，自非品垣公司於
    附表一所示發票日簽發系爭本票時所得預見，是尚揚公司所
    稱上開支票退票後，其向品垣公司要錢，品垣公司又開立系
    爭本票予其云云，顯與事理不符，殊難採信。應認上訴人此
    部分之主張，為可採信。
  (四)上訴人又主張被上訴人間有合夥關係云云（本院卷(一)32頁反
    面，卷(二)49頁反面），惟為被上訴人所否認，經查：
    1.春原公司已於92年10月17日以（92）春原總字第1017-3號
      函復原審稱：「品垣公司與本公司係該等分包工程（指T0
      3標工程）契約唯一兩造關係人，且該等分包工程已經雙
      方同意結案在卷，至品垣公司是否與尚揚公司或其他個人
      合夥施工，本公司不甚了解」等語明確（原審卷(二)94頁）
      ，另證人即品垣公司前工地主任高福榮於92年8月15日在
      原審結稱：「我只記得癸○○有去現場，……至於尚揚公
      司跟品垣公司是何關係，我們下面的人不是很清楚，但是
      我們在現場都會說我們有一個楊大老闆，就是尚揚公司的
      負責人癸○○，尚揚公司當時也會派駐一個人在現場，那
      個人我們都叫『阿地仔』，……『阿地仔』在現場也有施
      作工程，他是做模板部分。我當時也有打電話到尚揚，因
      為模板部分曾經在搭配上需要協調，我有跟我們老闆反應
      ，他叫我直接跟尚揚說，我有打電話過去聯繫。我的薪資
      是辛○○發的，『阿地仔』的薪水何人發給，……我不清
      楚」等語（（原審卷(一)125、126頁），均無法證明被上訴
      人間有合夥關係。
    2.至於證人即辛○○友人何財利所述：其有聽過辛○○說與
      尚揚公司有合作關係、股東關係，並常聽辛○○說會與尚
      揚公司一起投標工程等語，及證人鄭啟誠所述：其有聽辛
      ○○說就臺南那個工程，被上訴人有合作關係，辛○○說
      尚揚公司出錢，品垣公司負責施工等語（原審卷(一)127、
      128 頁），非惟屬傳聞證據，且所謂合作關係並非等同合
      夥關係，況無證據證明辛○○為尚揚公司之股東，上開證
      詞尚難為不利於被上訴人之認定，附此敘明。
    3.尚揚公司所稱品垣公司向其購買木材，遂將春原公司開立
      之上開支票轉讓予其，以清償貨款等情（本院卷(二)44頁）
      ，業據提出87年3月14日被上訴人簽訂之木材買賣合約書
      為證（本院卷(二)64、66頁），其買賣總價適為241萬4,688
      元；而春原公司支付品垣公司之工程款支票，面額亦合計
      241萬4,688元（本院卷(二)24-36頁），雖均記載禁止背書
      轉讓，惟經品垣公司在上開支票背面用印後，仍得依背書
      而轉讓之（票據法第30條前段規定參照），且被上訴人自
      認上開支票係由品垣公司背書轉讓予尚揚公司提示兌現等
      語無誤（本院卷(二)44、45頁），並經證人即載運木材貨車
      司機鄭啟誠於92年8月15日在原審結稱：「我有幫辛○○
      去尚揚公司那邊載運木材之類的材料，至於是那個工程，
      我不清楚，我只是把材料載到那個工地，從台南的最南部
      的仁德交流道下去，……我只有在載貨時見過在場的癸○
      ○（即尚揚公司負責人），此外，沒有見過他，我去他們
      公司載貨全部次數約兩、三次，我也曾經載過辛○○去尚
      揚公司，辛○○當時是要拿票給他們公司。……辛○○先
      前跟尚揚公司支過錢，工程款後來下來，他要拿票過去還
      」等語屬實（原審卷(一)128、129頁），足證品垣公司確實
      有向尚揚公司購買木材施作於系爭工程，並交付上開支票
      清償貨款，堪信上開買賣合約書為真正；況尚揚公司並未
      將上開票款列入系爭本票債權計算，自不應由其債權額中
      扣除之。
六綜上所述，品垣公司簽發面額合計3,200萬元之系爭本票予尚
  揚公司收執，惟被上訴人僅能舉證證明其間與系爭本票有關之
  債權額合計2,938萬7,677元【15,503,682+13,885,995=29,38
  9,677】，則逾此債權額範圍之系爭本票債權261萬0,323元自
  屬不存在，又上開不存在之債權即與系爭本票債權無關之如附
  表二編號、所示支票，其中號支票既經尚揚公司於原審
  列為最後之債權憑證（原審卷(一)30頁表列末項，本院卷(一)34頁
  表列），至於號支票則始於本院提出，且該二紙支票發票
  日均為90年5月20日，在系爭本票到期日後，因其利息起算日
  不同，認應列屬如附表一編號所示面額1,500萬元本票內。
  從而，上訴人依民事訟法第247條規定，請求確認被上訴人間
  如附表一編號所示本票債權於261萬0,323元範圍內不存在，
  為有理由，應予准許，逾此範圍之請求，無為理由，應予駁回
  。上開應准許部分，原審為上訴人敗訴之判決，尚有未洽，上
  訴人就此部分指摘原判決不當，求予廢棄改判，為有理由，爰
  由本院將原判決此部分予以廢棄，改判如主文第二項所示。至
  於上開請求不應准許部分，原審為上訴人敗訴之判決，並駁回
  其假執行之聲請，核無不合，上訴意旨求予廢棄改判，為無理
  由，應駁回其上訴。又本件事證已臻明確，兩造其餘攻擊防禦
  方法及證據資料，核與本件判決結果不生影響，毋庸一一論述
  ，併予敘明。
七據上論結，本件上訴為一部有理由，一部無理由，依民事訴訟
  法第449條第1項、第450條、第79條，判決如主文。
中    華    民    國    95    年     8    月    15    日
                  民事第十六庭審判長法  官  沈方維
                                    法  官  王淇梓
                                    法  官  張競文
正本係照原本作成。
如不服本判決，應於收受送達後20日內向本院提出上訴書狀，其
未表明上訴理由者，應於提出上訴後20日內向本院補提理由書狀
（均須按他造當事人之人數附繕本）上訴時應提出委任律師或具
有律師資格之人之委任狀；委任有律師資格者，另應附具律師資
格證書及釋明委任人與受任人有民事訴訟法第466條之一第一項
但書或第二項（詳附註）所定關係之釋明文書影本。
中    華    民    國    95    年    8     月    15    日
                                    書記官  章大富
附註：
民事訴訟法第四百六十六條之一（第一項、第二項）：
對於第二審判決上訴，上訴人應委任律師為訴訟代理人。但上訴
人或其他法定代理人具有律師資格者，不在此限。
上訴人之配偶、三親等內之血親、二親等內之姻親，或上訴人為
法人、中央或地方機關時，其所屬專任人員具有律師資格並經法
院認為適當者，亦得為第三審訴訟代理人。
┌────────────────────────────────────┐
│附  表  一                                                              │
├──┬───────┬─────┬───────┬──────┬────┤
│編號│發    票    日│票面金額  │到    期    日│利息起算日  │票據號碼│
│    │              │(新臺幣)  │              │            │        │
├──┼───────┼─────┼───────┼──────┼────┤
│  │88年9月30日   │500萬元   │89年2月28日   │89年3月1日  │368827  │
├──┼───────┼─────┼───────┼──────┼────┤
│  │88年12月30日  │1,000萬元 │89年12月30日  │89年12月31日│368829  │
├──┼───────┼─────┼───────┼──────┼────┤
│  │88年12月30日  │200萬元   │89年4月40日   │89年5月1日  │368828  │
├──┼───────┼─────┼───────┼──────┼────┤
│  │89年3月30日   │1,500萬元 │90年2月28日   │90年3月1日  │363326  │
└──┴───────┴─────┴───────┴──────┴────┘
┌───────────────────────────────────────────────┐
│附  表  二                                                                                    │
├──┬──────┬─────┬────┬──┬──────┬─────┬──────────┤
│編號│日        期│金額（元）│備    註│編號│日        期│金額（元）│備                註│
├──┼──────┼─────┼────┼──┼──────┼─────┼──────────┤
│  │87年7月21日 │500,000   │匯丙○○│  │88年2月1日  │100,000   │匯辛○○            │
├──┼──────┼─────┼────┼──┼──────┼─────┼──────────┤
│  │87年8月27日 │250,000   │匯丙○○│  │88年2月13日 │100,000   │現金付辛○○        │
├──┼──────┼─────┼────┼──┼──────┼─────┼──────────┤
│  │87年9月10日 │165,200   │匯丙○○│  │88年2月24日 │30,000    │現金付辛○○        │
├──┼──────┼─────┼────┼──┼──────┼─────┼──────────┤
│  │87年9月11日 │499,070   │匯丙○○│  │89年3月6日  │200,000   │現金付辛○○        │
├──┼──────┼─────┼────┼──┼──────┼─────┼──────────┤
│  │87年10月23日│500,000   │匯丙○○│  │87年11月19日│500,000   │現金付辛○○        │
├──┼──────┼─────┼────┼──┼──────┼─────┼──────────┤
│  │87年10月27日│500,000   │匯丙○○│  │88年1月14日 │350,000   │現金付辛○○        │
├──┼──────┼─────┼────┼──┼──────┼─────┼──────────┤
│  │87年11月13日│500,000   │匯丙○○│  │90年5月20日 │2,605,200 │支票                │
├──┼──────┼─────┼────┼──┼──────┼─────┼──────────┤
│  │87年11月26日│600,000   │匯丙○○│  │90年5月20日 │500,000   │支票                │
├──┼──────┼─────┼────┼──┼──────┼─────┼──────────┤
│  │87年12月30日│350,000   │匯丙○○│  │87年8月6日  │100,000   │匯子○○            │
├──┼──────┼─────┼────┼──┼──────┼─────┼──────────┤
│  │88年1月11日 │1,266,920 │匯丁○○│  │87年8月12日 │100,000   │匯子○○            │
├──┼──────┼─────┼────┼──┼──────┼─────┼──────────┤
│  │88年1月21日 │100,000   │匯丁○○│  │87年5月22日 │50,000    │匯庚○○            │
├──┼──────┼─────┼────┼──┼──────┼─────┼──────────┤
│  │88年1月27日 │100,000   │匯丁○○│  │87年5月27日 │50,000    │匯寅○○            │
├──┼──────┼─────┼────┼──┼──────┼─────┼──────────┤
│  │88年1月28日 │400,000   │匯丁○○│  │87年3月6日  │30,000    │匯甲○○            │
├──┼──────┼─────┼────┼──┼──────┼─────┼──────────┤
│  │88年1月29日 │200,000   │匯丁○○│  │87年3月12日 │50,000    │匯甲○○            │
├──┼──────┼─────┼────┼──┼──────┼─────┼──────────┤
│  │88年2月5日  │1,000,000 │匯丁○○│  │87年3月20日 │20,000    │匯甲○○            │
├──┼──────┼─────┼────┼──┼──────┼─────┼──────────┤
│  │88年2月10日 │1,240,000 │匯丁○○│  │87年9月12日 │30,000    │匯戊○○            │
├──┼──────┼─────┼────┼──┼──────┼─────┼──────────┤
│  │88年3月1日  │800,000   │匯丁○○│  │89年3月6日  │459,009   │匯戊○○            │
├──┼──────┼─────┼────┼──┼──────┼─────┼──────────┤
│  │88年3月16日 │470,000   │匯丁○○│  │89年4月1日  │100,000   │匯戊○○            │
├──┼──────┼─────┼────┼──┼──────┼─────┼──────────┤
│  │88年3月18日 │123,559   │匯丁○○│  │87年12月1日 │200,000   │匯宏舜工程有限公司  │
├──┼──────┼─────┼────┼──┼──────┼─────┼──────────┤
│  │89年1月14日 │317,654   │匯丁○○│  │89年3月24日 │54,833    │匯富盛發實業有限公司│
├──┼──────┼─────┼────┼──┼──────┼─────┼──────────┤
│  │87年10月15日│100,000   │匯辛○○│  │89年4月25日 │129,750   │匯富盛發實業有限公司│
├──┼──────┼─────┼────┼──┼──────┼─────┼──────────┤
│  │88年1月7日  │400,000   │現金付張│  │87年12月4日 │400,000   │匯博上工業有限公司  │
│    │            │          │振芳    │    │            │          │                    │
└──┴──────┴─────┴────┴──┴──────┴─────┴──────────┘


司法院資訊處製作；財團法人民間司法改革基金會備份。
